臺灣臺中地方法院刑事判決　　　　　　 100年度訴字第2665號
公　訴　人　臺灣臺中地方法院檢察署檢察官
被　　　告　王啟耀
上列被告因妨害自由案件，經檢察官提起公訴（100年度偵字第6
378號），本院判決如下：
    主    文
王啟耀犯剝奪他人行動自由罪，處有期徒刑陸月，如易科罰金，
以新臺幣壹仟元折算壹日。
    犯罪事實及理由
一、王啟耀與林姵如原為男女朋友，王啟耀於交往期間將名下69
    90- SX號自小客車（下稱系爭車子）過戶到林姵如名下，供
    林姵如使用，2 人於98年11月間分手後即未再聯絡，系爭車
    子仍由林姵如使用。於99年11月26日21時許，王啟耀駕駛30
    99- WF號自小客車，行經臺中市○區○○路與忠明南路口時
    ，見系爭車子由王運武駕駛搭載林姵如行經該處，因而心生
    不悅，為與林姵如洽談處理該車之事，即基於妨害他人行動
    自由之犯意，駕車緊跟在系爭車子後面，並以其所持用門號
    0000000000號電話撥打林姵如所持用門號0000000000號電話
    ，要求林姵如停車，並對之嚇稱：若不停車，要以自小客車
    自後追撞等語，林姵如見王啟耀之自小客車緊追在後而心生
    畏懼，遂依王啟耀之要求，要王運武在臺中市○區○○○路
    與美村路口停車，林姵如即下車坐上王啟耀所駕之自小客車
    副駕駛座上，王啟耀即朝中投公路之方向行駛，並要求林姵
    如將系爭車子歸還，林姵如以系爭車子登記在其名下為由，
    而拒絕歸還，王啟耀即對之嚇稱：車或人選1 個等語，見林
    姵如嘗試開啟車門時，即出言嚇稱：你試試看，你下去沒關
    係，我照撞等語，致林姵如因而心生畏懼，依王啟耀之指示
    ，撥打行動電話給王運武，要求王運武將系爭車子開到臺中
    市○區○○○路與五權南一街口之檳榔攤前，不要熄火，以
    便交予王啟耀。王啟耀於王運武抵達前，即先行搭載林姵如
    至臺中市○區○○○路附近某路口，搭載1 名真實姓名、年
    籍均不詳之不知情男性成年友人，一同在臺中市○區○○○
    路與五權南一街口之檳榔攤前等候，待王運武偕同友人駕駛
    系爭車子抵達時，即由王啟耀之男性友人將未熄火之系爭車
    子開走，林姵如始得與王運武共同搭車離去，林姵如前後遭
    剝奪行動自由約1小時。
二、按現行刑事訴訟法為保障被告之反對詰問權，排除具有虛偽
    危險性之傳聞證據，以求實體真實之發見，於該法第159 條
    第1 項明定被告以外之人於審判外之言詞或書面陳述，除法
    律有規定者外，不得作為證據。而刑事訴訟法第159條之1至
    159條之4有傳聞法則之例外規定，且被告以外之人於審判外
    之陳述，雖不符前4 條之規定，而經當事人於審判程序同意
    作為證據，法院審酌該言詞陳述或書面陳述作成時之情況，
    認為適當者，亦得為證據；當事人、代理人或辯護人於法院
    調查證據時，知有第159條第1項不得為證據之情形，而未於
    言詞辯論終結前聲明異議者，視為有前項之同意，刑事訴訟
    法第159條之5定有明文。本件檢察官及被告並未就以下被告
    以外之人於審判外之陳述有所爭執，且迄於言詞辯論終結前
    ，均未主張有刑事訴訟法第159條第1項不得為證據之情形，
    是應認已同意作為證據，且經本院審酌後，認無不適當之情
    形，應認均有證據能力，合先敘明。
三、訊據被告王啟耀固坦承上開打電話給林姵如，且林姵如有改
    乘坐在伊駕駛之車子，及伊有取回系爭車子之事實，惟矢口
    否認有何犯行，辯稱：伊有打電話給林姵如，但在電話中並
    未出言恐嚇，林姵如是怕伊與王運武碰面發生衝突，才改坐
    伊之車子討論如何處理系爭車子，討論結果是由伊取走系爭
    車子以便辦理報失竊領保險金之事，林姵如坐在伊之車上時
    ，伊未鎖上車門，亦未出言恐嚇云云。經查：
  (一)門號0000000000號電話於99年11月26日21時07分17秒、21時
    11分24秒有發話至門號0000000000號電話一節，有門號0000
    000000號電話通聯調閱查詢單在卷可參（見警卷第9-12頁）
    ，且系爭車子登記之車主係林姵如，有車輛詳細資料報表附
    卷可按（見警卷第16頁）。
  (二)門號0000000000號電話係被告所持用，而門號0000000000號
    電話係證人林姵如所持用，被告於99年11月26日21時07分左
    右，有其持用之上開電話撥打證人林姵如持用之上開電話，
    談論系爭車子之事，並要求停車，當時證人林姵如係坐在由
    王運武駕駛之系爭車子副駕駛座上，因證人林姵如不要讓王
    運武知悉係何人打電話來，而掛上電話，不久被告又再打電
    話給證人林姵如，再度要求停車，並以若不停車就要撞上來
    ，證人林姵如見有車緊接在後，因害怕而決定在臺中市○區
    ○○○路與美村路口SOGO百貨旁停車，下車坐上被告所駕駛
    的車，被告即駕車往中投公路之方向開，被告並要求證人林
    姵如返還系爭車子，要證人林姵如人或車子選1 個，證人林
    姵如聞言很害怕，試圖打開車門，被告即告以：你跳跳看，
    你跳我就撞等語，證人林姵如因害怕而未再試圖開車門，證
    人林姵如即依被告之指示打電話給王運武，要王運武將系爭
    車子開至臺中市○區○○○路與五權南一街口之檳榔攤前，
    不要熄火，在等待期間，被告有去僑泰中學後面接人，等王
    運武與友人駕駛系爭車子及另外一部車抵達後，被告之友人
    即駕駛系爭車子離去，證人林姵如則坐上王運武開來的車離
    開，系爭車子原登記在被告名下，後在與證人林姵如交往後
    ，改登記在證人林姵如名下，當天被告並未向證人林姵如提
    及要將系爭車子偷走再報出險，以領取保險金給伊之事等情
    ，業據證人林姵如於本院結證明確（見本院卷第49- 52頁）
    ，其於偵訊時亦為相同之證述（見偵查卷第21-22頁、第57-
    58頁）。
  (三)證人王運武於本院到庭結證稱：99年11月26日21時許，伊有
    駕駛系爭車子搭載林姵如，林姵如接到電話後，說友人在找
    她，當時伊的車子已經行駛到臺中市○區○○○路與美村路
    口SOGO百貨旁，林姵如下車，上後面1 台車，下車時說有事
    要與前男友談，伊將車開至友人家不久，接到林姵如來電說
    她前男友要系爭車子，要將系爭車子開至臺中市○區○○○
    路與五權南一街口之檳榔攤前，且指示系爭車子的鑰匙插著
    ，不要熄火，友人怕伊與被告起衝突，就由其中1 名友人幫
    伊開系爭車子，另1名友人另開1台車載伊一同前往約定地點
    ，抵達就由被告車上下來1 人將系爭車子開走，林姵如就與
    伊一同搭車離開，從林姵如坐上被告的車到與伊一起離開約
    有1 個多小時，林姵如在SOGO百貨旁請伊停車時，可以感覺
    她當時很緊張的樣子，後來林姵如坐上被告的車子打電話要
    伊將車子開至臺中市○區○○○路與五權南一街口時，在電
    話中向伊表示被告要車子，不然不放她回去，林姵如說話時
    有很慌張、害怕的情形，當時她並未曾提及車子保險金之事
    等語（見本院卷第52頁背面- 第53頁），其於偵訊時亦為相
    同之證述（見偵查卷第23頁）。
  (四)綜上可知，被告所為之辯解，顯係圖卸之詞而與事實不符，
    不足採信。本件事證明確，被告犯行堪以認定。
四、核被告所為，係犯刑法第302條第1項之剝奪他人行動自由罪
    。刑法第302條第1項及第304條第1項之罪，其所保護之法益
    均為被害人之自由，而私行拘禁，不外以強暴、脅迫為手段
    ，其罪質本屬相同，惟第302條第1 項之法定刑，既較第304
    條第1 項為重，則以私行拘禁之方法妨害人自由，縱其目的
    在使人行無義務之事，或妨害人行使權利，仍應逕依第302
    條第1項論罪，並無適用第304條第1 項之餘地（最高法院29
    年上字第3757號判例要旨參照）。被告欲取回系爭車子，先
    以恐嚇方式要求林姵如停車並坐上其所駕駛之車子，見坐在
    車內之林姵如試圖開啟車門時，又出言恐嚇迫使林姵如作罷
    ，並藉由剝奪林姵如之行動自由，而迫使林姵如依其指示連
    絡王運武將系爭車子開至指定地點交付，依上開說明，被告
    所為強制及恐嚇之犯行，應為剝奪他人行動自由之犯行所吸
    收，祇論以剝奪人之行動自由罪，公訴人認被告迫使林姵如
    停車之行為，另犯刑法第304條第1項之強制罪，容有誤會，
    併此敘明。爰審酌被告前有多次竊盜之不法素行，有臺灣高
    等法院被告前案紀錄表在卷可佐，與林姵如原為男女朋友，
    為取回系爭車子而為本件犯行之犯罪動機、目的、手段、犯
    罪所生之危害及犯後之態度等一切情狀，量處如主文所示之
    刑，並諭知易科罰金之折算標準。
五、依刑事訴訟法第299條第1項前段，刑法第302條第1項、第41
    條第1項，刑法施行法第1條之1，判決如主文。
本案經檢察官曹錫泓到庭執行職務
中    華    民    國   100    年    12    月    7     日
                  刑事第八庭  審判長法  官  許文碩
                                    法  官  黃佳琪
                                    法  官  林慧英
以上正本證明與原本無異。
如不服本判決應於收受判決後10日內向本院提出上訴書狀，並應
敘述具體理由；其未敘述上訴理由者，應於上訴期間屆滿後20日
內向本院補提理由書（均須按他造當事人之人數附繕本）「切勿
逕送上級法院」。
                                    書記官  陳玲誼
中    華    民    國   100    年    12    月    7     日
附錄論罪科刑法條
刑法第302條第1項
私行拘禁或以其他非法方法，剝奪人之行動自由者，處5 年以下
有期徒刑、拘役或3百元以下罰金。